臺灣臺中地方法院刑事判決
111年度金訴字第104號
公  訴  人  臺灣臺中地方檢察署檢察官
被      告  陳秉毅


上列被告因詐欺等案件，經檢察官提起公訴（110年度偵字第254
50號），被告於本院準備程序中就被訴事實為有罪之陳述，經本
院合議庭裁定由受命法官獨任進行簡式審判程序，並判決如下：
    主    文
陳秉毅犯如附表所示之罪，各處如附表所示之刑，應執行有期徒
刑壹年參月。
    犯罪事實及理由
一、本案犯罪事實及證據，除①起訴書附表編號1關於提領時間欄
    應補充「21時21分」；②起訴書附表編號2關於提領時間欄2
    、應補充「27分」，及關於提領金額欄應更正、補充為「1
    、2萬元、2萬5元。2、2萬5元、2萬5元、1萬3005元」；並
    補充「新竹縣政府警察局新湖分局新豐分駐所受(處)理案件
    證明單、受理各類案件紀錄表、受理詐騙帳戶通報警示簡便
    格式表、轉帳之人頭帳戶資料翻拍照片、臺南市政府警察局
    第二分局中正派出所受理各類案件紀錄表、受(處)理案件證
    明單、受理詐騙帳戶通報警示簡便格式表、內政部警政署反
    詐騙諮詢專線紀錄表」及「被告陳秉毅於本院行準備程序及
    審理時認罪之自白」外，其餘均引用檢察官起訴書之記載(
    如附件)。
二、論罪科刑：
(一)核被告所為，均係犯刑法第339條之4第1項第2款之三人以上
    共同詐欺取財罪及洗錢防制法第14條第1項之一般洗錢罪。
(二)被告與林裕昌及其他姓名年籍不詳之詐欺集團成年男子等人
    間，就本案三人以上共同詐欺取財及一般洗錢等犯行，主觀
    上均有認識而有犯意聯絡，客觀上亦有行為之分工，均應論
    以共同正犯。
(三)本案告訴人徐淑莉遭詐欺集團不詳成員施用詐術而分別於起
    訴書附表編號2所示匯款時間匯款多次，乃該集團成員以同
    一詐欺手法訛詐同一被害人，致被害人於密接時間內為多次
    匯款，其等施用詐術之方式及詐欺對象相同，侵害同一人之
    財產法益；又告訴人吳佳倩、徐淑莉所匯款項，於密接時間
    、地點經被告多次提領，係基於提領同一被害人遭詐騙所匯
    款項之單一目的所為之數個舉動，因其侵害之法益同一，且
    數行為均係在密切接近之時間、地點進行，各行為之獨立性
    極為薄弱，依一般社會健全觀念，在時間差距上，難以強行
    分開，在刑法評價上，應將前揭多次施用詐術及提領之行為
    均視為數個舉動之接續施行，屬接續犯而各為包括之一罪。
(四)被告就告訴人吳佳倩、徐淑莉所犯之三人以上共同詐欺取財
    罪及一般洗錢罪，其行為均具有部分合致，且犯罪目的單一
    ，均屬想像競合犯，均依刑法第55條前段規定，各從一重論
    以三人以上共同犯詐欺取財罪，共2罪。
(五)又按想像競合犯之處斷刑，本質上係「刑之合併」。其所謂
    從一重處斷，乃將想像競合犯組成之評價上數罪，合併為科
    刑一罪，其所對應之刑罰，亦合併其評價上數罪之數法定刑
    ，而為一個處斷刑。易言之，想像競合犯侵害數法益者皆成
    立犯罪，論罪時必須輕、重罪併舉論述，同時宣告所犯各罪
    名，包括各罪有無加重、減免其刑之情形，亦應說明論列，
    量刑時併衡酌輕罪部分量刑事由，評價始為充足，然後依刑
    法第55條前段規定「從一重處斷」，非謂對於其餘各罪可置
    而不論。因此，法院決定處斷刑時，雖以其中最重罪名之法
    定刑作為裁量準據，惟於裁量其輕重時，仍應將輕罪合併評
    價在內（最高法院108年度台上字第4405、4408號判決意旨
    參照）。洗錢防制法第16條第2項規定：「犯前2條之罪，在
    偵查或審判中自白者，減輕其刑。」，被告符合洗錢防制法
    第16條第2項規定，原應減輕其刑，但因其所犯一般洗錢罪
    係屬想像競合犯其中之輕罪，本院決定處斷刑時，雖以其中
    最重罪之法定刑做為裁量之準據，惟於後述量刑時，仍當一
    併衡酌該部分減輕其刑之事由，併此敘明。
(六)爰以行為人之責任為基礎，審酌被告正值青壯之年，不思循
    正當途徑賺取財物，率爾加入詐欺集團，擔任俗稱「車手」
    之提領詐欺贓款任務以牟取報酬，價值觀念偏差，恣意詐欺
    行為造成本案告訴人受有財物損失，並使其餘詐欺集團成員
    得以隱匿其真實身分，減少遭查獲之風險，愈使其等肆無忌
    憚，助長犯罪之猖獗，所為實應嚴懲；惟斟酌其在集團內犯
    罪分工所扮演僅為外圍角色，並非集團核心人物，參與之程
    度非深，犯後坦承犯行，態度尚可，並已與告訴人吳佳倩成
    立調解，分期賠償吳佳倩所受之損害，此有本院111年度中
    司刑移調字第326號調解程序筆錄附卷可稽，且被告於審理
    中自白前揭一般洗錢罪之犯行，應斟酌洗錢防制法第16條第
    2項減輕其刑之規定，暨其自陳之智識程度及家庭經濟狀況
    （見本院卷第64頁）等一切情狀，各量處如主文所示之刑，
    並定其應執行刑。
三、沒收部分:
　　查被告於本院審理時供稱與共犯林裕昌有債務關係，本案實
    際並沒有拿到報酬，業據被告供陳在卷（見本院卷第63頁）
    ，是依卷內證據資料，尚難認定被告有因本案犯行獲取報酬
    ，故無犯罪所得應予宣告沒收。又被告所收取之贓款，均已
    依照指示放在指定地點，經由不詳之詐欺集團成員交與上手
    ，非屬被告所有，亦非在被告實際掌控中，被告就所隱匿之
    財物不具所有權及事實上處分權，無從依洗錢防制法第18條
    第1項規定就其所經手之全部金額諭知沒收。
據上論斷，應依刑事訴訟法第273條之1第1項、第299條第1項前
段、第310條之2、第454條第2項，洗錢防制法第14條第1項、第1
6條第2項，刑法第11條前段、第28條、第339條之1第1項第2款、
第55條前段、第51條第5款，刑法施行法第1條之1第1項，判決如
主文。
本案經檢察官周佩瑩提起公訴，檢察官黃元亨到庭執行職務。
中　　華　　民　　國　　111 　年　　4 　　月　　12　　日
                  刑事第八庭    法  官  王靖茹
以上正本證明與原本無異。
如不服本判決應於收受判決後20日內向本院提出上訴書狀，並應
敘述具體理由；其未敘述上訴理由者，應於上訴期間屆滿後20日
內向本院補提理由書（均須按他造當事人之人數附繕本）「切勿
逕送上級法院」。
告訴人或被害人如不服判決，應備理由具狀向檢察官請求上訴，
上訴期間之計算，以檢察官收受判決正本之日起算。
                                書記官  廖于萱
中　　華　　民　　國　　111 　年　　4 　　月　　12　　日
附錄論罪科刑法條
華民國刑法第339條之4第1項
犯第339條詐欺罪而有下列情形之一者，處1年以上7年以下有期
徒刑，得併科1百萬元以下罰金：
一、冒用政府機關或公務員名義犯之。
二、三人以上共同犯之。
三、以廣播電視、電子通訊、網際網路或其他媒體等傳播工具，
    對公眾散布而犯之。
洗錢防制法第14條第1項
有第二條各款所列洗錢行為者，處7年以下有期徒刑，併科新臺
幣5百萬元以下罰金。
附表：
編號 犯罪事實 主文  一 附件附表編號1 陳秉毅犯三人以上共同詐欺取財罪，處有期徒刑壹年。  二 附件附表編號2 陳秉毅犯三人以上共同詐欺取財罪，處有期徒刑壹年貳月。 
【附件】
臺灣臺中地方檢察署檢察官起訴書
                                    110年度偵字第25450號
　　被　　　告　陳秉毅　男　36歲（民國00年0月00日生）
　　　　　　　　　　　　住○○市○○區○○路00號
　　　　　　　　　　　　國民身分證統一編號：Z000000000號
上列被告因詐欺等案件，業經偵查終結，認應提起公訴，茲將犯
罪事實及證據並所犯法條分敘如下：
　　　　犯罪事實
一、陳秉毅（涉犯違反組織犯罪條例部分，另案提起公訴）於民
    國110年1月間加入真實姓名年籍不詳之成年男子所指揮具有持續
    性、牟利性、有結構性之詐欺集團，擔任為詐欺集團提領詐得
    款項之車手工作。其與該詐欺集團之成員共同意圖為自己不法
    之所有，基於3人以上共同詐欺取財及洗錢之犯意聯絡，於附
    表所示時間，以附表所示之方式，對附表所示之被害人施行
    詐術後，致附表所示之人陷於錯誤，於附表所示之時、地，
    匯款如附表所示之金額至附表所示之帳戶內。嗣陳秉毅即依
    所屬詐欺集團成員之指示，於110年3月6日16時許，至臺中
    市大里區新仁路與公教街附近，拿取詐欺集團成員事先放置
    在該處之如附表所示人頭帳戶之金融卡後，於附表所示之時
    、地，提領如附表所示之款項，再依指示，將該金融卡及所
    提領出來之款項放在在指定地點，以此方式交予真實姓名年
    籍均不詳之詐欺集團成員，藉此製造金流斷點，致無從追查
    上開款項之去向，而掩飾、隱匿該犯罪所得。嗣經附表所示
    之人察覺有異，報警處理而查獲上情。
二、案經附表所示之人訴由臺中市政府警察局霧峰分局報告偵辦
    。
　　　　證據並所犯法條
一、證據清單及待證事實：
編號 證據名稱 待證事實 1 被告陳秉毅於警詢、偵訊之自白 全部犯罪事實。 2 證人即同案被告林裕昌（另為不起訴處分）於警詢、偵訊之供述。 其並未指示被告為前揭犯行之事實。  3 告訴人徐淑莉於警詢之指訴。 其遭詐騙而匯款之事實。  4 告訴人吳佳倩於警詢之指訴。 其遭詐騙而匯款之事實。 5 告訴人徐淑莉提出之訂單網頁印資料、通聯紀錄、簡訊翻拍畫面、銀行轉帳交易明細之翻拍畫面、告訴人提出之臺幣轉帳成功通知翻拍畫面、王婍家申設之臺灣銀行帳號0000000000000號帳戶之交易明細表、帳戶個資檢視、被告提領款項之監視器翻拍畫面。 全部犯罪事實。  
二、核被告所為，係犯刑法第339條之4第1項第2款之三人以上共
    同犯詐欺取財、洗錢防制法第14條第1項一般洗錢等罪嫌。
    其與所屬詐欺集團成員間，有犯意聯絡，行為分擔，為共同正
    犯。其所犯之第339條之4第1項第2款加重詐欺取財、洗錢防
    制法第14條第1項一般洗錢等罪，有實行行為局部同一之情形
    ，均為想像競合犯，請各依刑法第55條規定，分別從一重之
    刑法第339條之4第1項第2款加重詐欺取財罪處斷。其所為如
    附表所示之2罪間，犯意各別，行為互殊，請予分論併罰。
三、依刑事訴訟法第251條第1項提起公訴。
　　此　致
臺灣臺中地方法院
中　　華　　民　　國　 110　　年　　11　　月　　25　　日
　　　　　　　　　　　　　　　檢 察 官　周 佩 瑩
本件正本證明與原本無異
中　　華　　民　　國　 110　　年　　12　　月　　6 　　日
                              書 記 官  周 香 谷
所犯法條　
中華民國刑法第339條之4
犯第 339 條詐欺罪而有下列情形之一者，處 1 年以上 7 年以
下有期徒刑，得併科 1 百萬元以下罰金：
一、冒用政府機關或公務員名義犯之。
二、三人以上共同犯之。
三、以廣播電視、電子通訊、網際網路或其他媒體等傳播工具，
    對公眾散布而犯之。
前項之未遂犯罰之。
洗錢防制法第14條第1項
有第二條各款所列洗錢行為者，處 7 年以下有期徒刑，併科新
臺幣 5 百萬元以下罰金。
附表
編號 告訴人 詐欺時間 詐欺方式 匯款日期 匯款金額 匯入帳戶 提領時間 提領金額 提領地點  1 吳佳倩 110年3月6日20時2分許 詐欺集團成員自稱為「MDMMD明洞國際官方商城」人員、銀行人員，撥打電話予吳佳倩，佯稱：誤設為重複下單，需依指示操作取消云云，致吳佳倩陷於錯誤而匯款。 110年3月6日20時57分 3萬5120元 王婍家申設之臺灣銀行帳號0000000000000號帳戶 110年3月6日21時20分許 2萬元、2萬元 臺中市○○區○○○○路0號  2 徐淑莉 110年3月6日18時39分許 詐欺集團成員自稱為「MDMMD明洞國際官方商城」人員、銀行人員，撥打電話予徐淑莉，佯稱：因操作錯誤，將其設定為經銷商，需依指示操作取消云云，致徐淑莉陷於錯誤而匯款。 110年3月6日21時、21時2分 4萬9989元、4萬7989元 同上 1、110年3月6日21時22分、24分 2、110年3月6日21時25分、26分 1、2萬元、2萬元 2、2萬元、2萬元 1、臺中市○○區○○○○路0號 2、臺中市○○區○○路00號全家超商大里工業店